【裁判字號】    99,審易,4247
【裁判日期】    991117
【裁判案由】    業務侵占
【裁判全文】
臺灣高雄地方法院刑事判決            99年度審易字第4247號
公  訴  人  臺灣高雄地方法院檢察署檢察官
被      告  甲○○
上列被告因業務侵占案件，經檢察官提起公訴（99年度偵緝字第
1936號），被告就被訴事實為有罪之陳述，經本院裁定依簡式審
判程序審理，判決如下：
    主  文
甲○○連續犯業務侵占罪，處有期徒刑捌月。
    事  實
一、甲○○於民國 91 年間係受僱於滿億交通器材有限公司（下
    稱滿億公司），擔任業務員，負責運送汽車零件予滿億公司
    客戶及收取貨款之業務，具有業務上之持有關係，而為從事
    業務之人。具有業務上之持有關係，而為從事業務之人。甲
    ○○於上開任職期間內，竟意圖為自己不法之所有之概括犯
    意，連續利用業務上向滿億公司客戶收取貨款共新台幣（下
    同） 128 萬 883 元後，擅自挪為私人之用，以易持有為所
    有之意思予以侵占入己，未繳回滿億公司。嗣經滿億公司為
    稽核時，發現有異，始知上情。
二、案經滿億公司訴由臺灣高雄地方法院檢察署檢察官偵查後起
    訴。
    理  由
一、按被告甲○○所為係犯死刑、無期徒刑、最輕本刑為 3
    年以上有期徒刑以外之罪，其於準備程序中就被訴事實為有
    罪之陳述，經受命法官告知簡式審判程序之旨，並聽取公訴
    人、被告之意見後，本院合議庭認為適宜由受命法官獨任進
    行簡式審判程序，依刑事訴訟法第 273 條之 1 第 1 項規
    定，裁定由受命法官獨任進行審判程序，合先敘明。
二、上開事實，業據被告甲○○於於偵、審中均坦承不諱，核與
    滿億公司告訴代理人蔡金珠、邱翠仙於偵查中證述之情節相
    符；勞工保險被保險人投保資料表明細 1 份、承諾償還證
    明書1 紙、本票 4 張附卷可資佐證。足認被告自白核與事
    實相符，是本件事證明確，被告上開犯行，應堪認定。
三、查被告甲○○行為後，刑法部分條文業於 94 年 1 月 7 日
    修正，95 年 7 月 1 日施行，修正後刑法第 2 條第 1 項
    規定：「行為後法律有變更者，適用行為時之法律，但行為
    後之法律有利於行為人者，適用最有利於行為人之法律」。
    上開規定係規範行為後法律變更所生新舊法律比較適用之準
    據法，是本身尚無比較新舊法之問題，應一律適用裁判時即
    修正後刑法第 2 條之規定。又按比較時應就罪刑有關之共
    犯、牽連犯、連續犯、結合犯，以及累犯加重、自首減輕暨
    其他法定加減原因（如身分加減）與加減例等一切情形，綜
    其全部罪刑之結果而為比較；且就比較之結果，須為整體之
    適用，不能割裂分別適用各該有利於行為人之法律，此即法
    律變更之比較適用所應遵守之「罪刑綜合比較原則」及「擇
    用整體性原則」，此有最高法院 24 年上字第 4634 號判例
    、27 年上字第 2615 號判例、最高法院 95 年度第 8 次刑
    庭會議決議可資參照。茲就本件新舊法之比較結果論述如下
    ：
  (一)關於刑法第 336 條第 2 項之法定刑罰金部分，依修正後刑
    法第 33 條第 5 款之規定，最低額為新臺幣 1,000 元，惟
    依被告行為時之罰金罰鍰提高標準條例第 1 條前段、修正
    前之刑法第 33 條第 5 款，依刑法施行法第 1 條之 1 第
    2 項前段，罰金之最低額則僅新臺幣 30 元。比較修正前後
    之刑罰法律，適用修正後之規定，對被告顯未有利。
  (二)修正前之刑法第 56 條規定連續犯以一罪論，而修正後之刑
    法則刪除第 56 條連續犯之規定，是於新法修正施行後，行
    為人之數犯罪行為，即須分論併罰。比較新舊法之結果，適
    用修正前之法律論以連續犯，對被告並無不利。
  (三)再罰金刑之加重及減輕，依修正後刑法第 67 條規定，其最
    高度及最低度同加減之，修正前刑法第 68 條則僅加減其最
    高度，故就加重而言，修正後規定不利於被告，就減輕而言
    ，修正後最低度亦減輕，較有利於被告。
  (四)綜合上開修正前、後刑法之整體比較，適用修正前之刑法對
    被告較為有利，故應適用被告行為時之刑法相關規定。
四、核被告所為，係犯刑法第 336 條第 2 項之業務侵占罪。被
    告所為多次犯行，時間緊接、方法相同、所犯係構成要件相
    同之罪名，顯係基於概括犯意反覆為之，應依修正前刑法連
    續犯之規定論以一罪，並加重其刑。爰審酌被告為從事業務
    之人，擔任滿億公司之業務員，負責運送汽車零件予滿億公
    司客戶及收取貨款之業務，本應克盡職責，維護公司及客戶
    之利益，竟貪圖私欲，將其向客戶收取之款項共計 1,280,
    883 元後，予以侵占入己，所為實有不該，惟慮及其犯後坦
    承犯行，態度良好，且事後業已與滿億公司和解並償還部分
    款項，目前尚積欠54萬9796元，暨其犯罪之動機、目的、手
    段、對社會所生危害等一切情狀，量處如主文所示之刑。而
    至被告上開之犯行，其犯罪時間雖在96年4 月24日之減刑基
    準日前，且所犯之罪核與中華民國九十六年罪犯條例第2條
    第1 項之規定相符，復無同條例第3 條限制減刑之除外情形
    ，惟被告於該條例施行前，即於96年5 月31日業經臺灣高雄
    地方法院檢察署96年5 月31日雄檢惟偵出緝字第003278號通
    緝，且於99年8 月7 日甫經逮捕到案，有臺灣高雄地方法院
    檢察署通緝書、高雄縣政府警察局仁武分局通緝案件移送書
    各1 份在卷可憑，因被告未於96年12月31日前自動歸案接受
    審判，是依上開減刑條例第5 條之規定，自不得減其宣告刑
    。
據上論斷，應依刑事訴訟法第 273 條之 1 第 1 項、第284 條
之 1、第 299 條第 1 項前段，刑法第 336 條第 2 項，修正前
刑法第56條，判決如主文。
本案經檢察官李英霆到庭執行職務。
中    華    民    國    99    年    11     月    17   日
                     刑事第十庭    法  官  廖建瑜
以上正本證明與原本無異。
如不服本判決應於收受送達後10日內向本院提出上訴書狀，並應
敘述具體理由；如未敘述上訴理由者，應於上訴期間屆滿後20日
內向本院補提理由書（均須按他造當事人之人數附繕本）「切勿
逕送上級法院」。
中    華    民    國    99    年    11     月    17   日
                                   書記官  林介欽

司法院資訊處製作；財團法人民間司法改革基金會備份。
